# 请教陈版关于上市公司收到业绩承诺补偿的问题

提问人：wincolin 时间：2022-03-24 21:18:03
2016 年，A上市公司通过向B公司股东发行股份及支付现金 8 亿元购买B公司100%股权，A公司与B公司原股东签订《业绩承诺补偿协议》，若B公司2015-2018年累计实现净利润低于 8 亿元，则原股东按承诺金额与实际净利润差额 2 倍，向A公司进行补偿。
2018 年上述业绩承诺到期，B公司实际未完成业绩承诺，截至上市公司年度报告报出日，相关各方对补偿的具体金额等仍存在重大分歧未能达成一致意见，由于可回收性存在重大不确定，故A公司管理层在 2018 年财务报表中未预计该等应收的业绩补偿款。
2020 年 11 月，A公司与部分业绩补偿义务人C达成和解并分别与其签署了《和解协议》约定：同意C向A公司补偿 600 万股股份（C持有A公司的股份），其用于补偿A公司的股份由A公司股份以 1 元的价格回购并予以注销。
2021 年 2 月，A公司完成回购注销。A公司 2020 年度报告披露日为 2021 年 4 月。
问题 1 ： 2018 年度由于业绩补偿款是否可收回存在重大不确定性，故未在 2018 年报中体现相应的业绩补偿款收款义务，是否合理？
问题 2 ： 2020 年底签订和解协议，已明确了相应的补偿方案，且 2021 年 2 月已完成回购及注销， 2020 年度是否就和解协议内容进行账务处理？具体会计处理是？
问题 3 ： 2021 年 2 月，实际回购股份注销时如何进行会计处理？

回答人：chenyiwei
1 、根据证监会《监管规则适用指引——会计类第 1 号》之“1-7 非同一控制下企业合并的或有对价”：
一、或有对价的公允价值
购买方在购买日和后续资产负债表日确定或有对价的公允价值时，应当综合考虑标的企业未来业绩预测情况、或有对价支付方信用风险及偿付能力、其他方连带担保责任、货币时间价值等因素。涉及股份补偿的，或有对价的公允价值应当以根据协议确定的补偿股份数，乘以或有对价确认时该股份的市价（而非购买协议中约定的发行价格）计算，并同时考虑上述因素。
值得注意的是，或有对价公允价值的变化即使发生在购买日后 12 个月内，也不属于计量期间的调整事项，不应对购买日合并成本及商誉的金额进行调整。
二、以自身股份结算的或有对价的后续计量
非同一控制下企业合并形成的或有对价中，若购买方根据标的公司的业绩情况确定收回自身股份的数量，该或有对价在购买日不满足”固定换固定”的条件，不属于一项权益工具，而是属于一项金融资产。因此，购买方应当在购买日将该或有对价分类为以公允价值计量且其变动计入损益的金融资产。随着标的公司实际业绩的确定，购买方能够确定当期应收回的自身股份的具体数量，则在当期资产负债表日，该或有对价满足”固定换固定”的条件，应将其重分类为权益工具（其他权益工具），以重分类日相关股份的公允价值计量，并不再核算相关股份的后续公允价值变动。在实际收到并注销股份时，终止确认上述其他权益工具，并相应调整股本和资本公积等。
据此：
1 、业绩补偿义务人的信用风险在计量或有对价公允价值时是需要考虑的因素。如果业绩补偿款是否可收回存在重大不确定性，则应谨慎考虑其对或有对价期末公允价值计量的影响。
2 、 2020 年底签订和解协议，已明确了相应的补偿方案，且 2021 年 2 月已完成回购及注销，故可以合理判断相关信用风险已经较小。故应的和解协议签署日将其重分类为权益工具（其他权益工具），以重分类日相关股份的公允价值计量，并不再核算相关股份的后续公允价值变动。
3 、 2021 年 2 月，实际回购股份注销时，作为权益工具的结算处理，不影响损益。